【裁判字號】    99,訴,348
【裁判日期】    990909
【裁判案由】    營利事業所得稅
【裁判全文】
高雄高等行政法院判決
                                       99年度訴字第348號
                                     99年8月26日辯論終結
原      告  太子大飯店股份有限公司
代  表  人  甲○○
訴訟代理人  王進勝  律師
            陳慧錚  律師
            梁宗憲  律師
被      告  財政部臺灣省南區國稅局
代  表  人  乙○○  局長
訴訟代理人  丙○○
上列當事人間營利事業所得稅事件，原告不服財政部中華民國99
年4月21日台財訴字第09900037460號訴願決定，提起行政訴訟，
本院判決如下：
    主  文
原告之訴駁回。
訴訟費用由原告負擔。
壹、程序事項︰
    本件被告代表人原為邱政茂局長，於本院審理中變更為乙○
    ○局長，並聲明承受訴訟，核無不合，應予准許。
貳、實體事項：
    事實及理由
一、事實概要︰
    緣原告民國94年至95年度營利事業所得稅結算申報，分別列
    報營業收入淨額新台幣（下同）7,245,343元及16,148,894
    元。嗣經被告查獲原告94及95年度分別漏報營業收入11,196
    ,899元及3,356,702元，乃核定各年度漏報營業淨利2,015,4
    41元及604,206元，漏稅額503,860元及151,051元，除補徵
    稅額外，並按所漏稅額處1倍罰鍰503,860元及151,051元。
    原告不服，申經復查，未獲變更，提起訴願，遞遭決定駁回
    ，遂提起本件行政訴訟。
二、原告主張︰
（一）按「認定事實，須憑證據，不得出於臆測，此項證據法則
      ，自為行政訴訟所適用。」（最高行政法院61年判字第70
      號判例意旨參照）。又按營利事業有短報、漏報營業額者
      ，主管稽徵機關應就查得之資料核定其營業額計徵營業稅
      ，固為加值型及非加值型營業稅法第43條第1項第4款所明
      定，但營利事業有無短報、漏報營業額之事實，則賴證據
      認定之。又主管稽徵機關查得之資料，若僅足以證明有短
      報、漏報營業額之可能，而不能為具體確實之證明者，則
      尚須有其他之證據為之證明，始得據以核定其營業額計徵
      營業稅，否則即難令人信服，有最高行政法院74年度判字
      第1729號判決足參。次按「具備稅法所規定之一定要件者
      ，稅捐稽徵機關始對之有課稅處分之權能，主張稅法所規
      定之法律效果者，應就該規定之要件，負舉證責任。從而
      稅捐稽徵機關課徵所得稅，自應就納稅義務人取得所得之
      事實，依職權予以調查。」亦有最高行政法院75年度判字
      第681號判決可參；足見有關稅捐請求發生事實應由稅捐
      機關負客觀舉證責任。又稅務訴訟之舉證責任分配理論與
      一般行政訴訟相同，即認為事實不明的情況下，其不利益
      應歸屬於由該事實導出有利之法律效果的訴訟當事人負擔
      。是以，稅捐機關如欲以上開規定補徵納稅義務人營業稅
      並裁處漏稅罰鍰，自應由稅捐機關就納稅義務人有銷售貨
      物，取得代價之事實，諸如具體之銷售日期、對象、金額
      等事實，依職權予以調查並負舉證責任。
（二）經查，本件檢舉人所提供之資料自外觀上並無從看出是原
      告之內部帳冊資料，且其上所載各項名目及數字，如住宿
      間數、休息間數、住宿人數、休息人數、飲料、香煙、電
      話等收入、客欠加減、預收加減等，均無任何憑據可佐，
      其上數據是否正確，顯已乏證可憑。況檢舉人所提供者，
      僅為94年1月份起至95年4月份止之每月最後1日之資料，
      且檢舉資料共只有16筆，其中95年1月份之資料更與原告
      代表人甲○○帳戶存入之金額不符，足見檢舉資料未必與
      事實相符，被告僅以區區15筆資料推論94至95年整整2年
      間於甲○○帳戶存入之金額，均屬原告之營業收入，並以
      之為課稅之基礎，已有認定事實不憑證據之違誤。
（三）被告又以甲○○之上開帳戶確有供原告使用，且原告就關
      於甲○○上開帳戶個人資金往來係屬甲○○私人理財行為
      一節，未能提出相關資金流向證據資料以供查核，顯未盡
      協力義務云云。惟按「行政罰與刑罰之構成要件雖有不同
      ，而刑事判決與行政處分，亦原可各自認定事實，惟認定
      事實須憑證據，倘無證據足資認定有堪以構成行政罰或刑
      罰要件之事實存在，即不得僅以推測之詞予人處罰，則為
      二者所應一致。」最高行政法院75年判字第309號判例意
      旨載有明文。易言之，違法事實應依證據認定之，無證據
      自不得以擬制推測之方法，推定其違法事實，此為行政程
      序及司法訴訟適用之共通法則。故行政機關本應依職權調
      查證據以證明違法事實之存在，始能據以對人民作成負擔
      處分，亦即行政機關對於人民違法事實之存在負有舉證責
      任，人民本無須證明自己無違法事實，雖然其依法有接受
      調查或提出自己所持有與調查事項相關之文件資料之義務
      ，但違反者，僅得依法科處罰鍰，尚不能以其未提出對自
      己有利之資料，即推定其違法事實存在。查甲○○之帳戶
      縱有供原告使用，但甲○○之帳戶每月均有現金支出及資
      金之轉匯，而被告並無證據證明上開現金支出及資金之轉
      匯全係供作原告營業開銷之用，可證甲○○上開帳戶仍有
      供其私人使用之情形，則甲○○帳戶內之現金收入自亦不
      能推定均為原告之營業收入。且原告既已提出營業收入發
      票以供查核，則被告主張原告之營業收入超過發票金額，
      自應由被告就超過部分負舉證責任，原告縱未能提出甲○
      ○上開帳戶現金存入之資金來源，亦僅有科處罰鍰之問題
      ，不能以原告未能提出該等資金來源資料，即推定原告有
      將現金收入存入甲○○上開帳戶而逃漏營業稅之違章事實
      。被告徒以原告未盡協力義務，即遽認甲○○帳戶存入之
      現金均屬原告之營業收入，其採證明顯違反證據法則，所
      為處分自有認定事實不憑證據之違法。
（四）再查，依甲○○上開帳戶之往來紀錄顯示，扣除例假日後
      1日有存入多筆金額之情形外，仍不乏有1日存入2筆以上
      現金之情形，倘同日存入之現金均係原告營業所得，原告
      大可一筆存入，何須分為數筆？且上開日期甲○○之帳戶
      既已有存入現金，可證上述幾筆現金存入之款項當不屬於
      原告之營業收入。至被告雖主張同日多筆存入之現金，均
      屬原告之現金收入云云，惟課稅處分之要件事實，基於依
      法行政原則，為權利發生事實者，如營業稅有關銷售額計
      算基礎之銷項收入，應由稅捐稽徵機關負舉證責任。被告
      依檢舉人所提供之資料，至多既僅能主張原告將前1日之
      現金收入於翌日存入甲○○帳戶，而未能證明在多筆現金
      存入之情形，除1筆外之其他筆數亦屬原告前日之現金收
      入，在此一事實不明之情況下，其不利益自應由被告承擔
      。是就上開1日有多筆資金存入之情形，至多僅能認列1筆
      ，被告逕將甲○○上開帳戶同日存入之多筆現金認均屬原
      告之現金收入，亦有認定事實不憑證據之違誤。
（五）被告僅統計甲○○上開帳戶年度存入之金額，並未統計自
      甲○○帳戶支出或匯出之金額，然甲○○之帳戶存入現金
      後，嗣均有頻繁支出或匯出之情形，此觀其銀行存款對帳
      單即明。由是可見甲○○帳戶存入之金額事後有提出重覆
      回流循環使用之情形。而甲○○帳戶之現金何以要存入後
      再提出反覆使用，實係基於美化帳面、創造經營成果優異
      之假象，藉以達到擴張原告信用、提高銀行融資額度，及
      吸引他人前來投資或購買經營權之目的。蓋原告本身並未
      在銀行開設帳戶，而係借用負責人甲○○之帳戶，故投資
      者或有意購併者首先查閱者，當係甲○○上開帳戶存入之
      現金及刷卡金額之多寡，然因原告每日營運現金收入並不
      豐，扣除當日現金支出，如簡易修繕工程費用、菸、酒、
      飲料、泡麵等支出、電話費、水電費、零用金等後，所餘
      金額更少，倘以該等金額存入，顯難讓銀行或有意投資者
      認為挹注資金或投資有利可圖。是為使銀行願意融資或吸
      引他人前來投資或購買經營權，勢須讓其等認為原告經營
      成果不錯，前景甚佳，為此原告經營者乃將原告前1日所
      餘之現金收入加上自有資金後，一併存入甲○○上開帳戶
      ，存入之現金收入及信用卡收入用以支付原告應付之稅款
      、勞健保費及其他成本費用後，再將原附加存入之自有資
      金部分提領出來重複循環使用，此由甲○○帳戶雖幾乎每
      日均有現金存入，但亦有頻繁之現金支出一節，即足明瞭
      。而銀行或投資者乍見甲○○上開帳戶有上開金額存入，
      當會以為旅館營運收入尚佳，如此即能便利原告向銀行融
      資取得營運所需資金或進一步加強投資者投資或購併之意
      願。然事實上扣除自有資金部分後存入甲○○帳戶之原告
      現金收入、信用卡收入及在旅館現場支出之現金合計金額
      與發票金額係屬相符，故實際上原告並無短報銷售額而逃
      漏營業稅之情事等語，並聲明求為判決撤銷訴願決定及原
      處分（含復查決定）。
三、被告則以︰
（一）查原告94及95年度營利事業所得稅結算申報，分別漏報營
      業收入11,196,899元及3,356,702元，同一漏稅事實補徵
      營業稅及罰鍰案，經鈞院97年度訴字第439號判決：「原
      告之訴駁回。」並經最高行政法院98年度裁字第1890號裁
      定：「上訴駁回。」確定在案。準此，被告據以核定補徵
      原告各該年度營利事業所得稅，尚無不合。
（二）次查，被告以98年8月25日南區國稅法一字第0980048672
      號及98年8月31日南區國稅法一字第0980048674號函，請
      原告提示與復查理由相關之帳簿、文據供核，經合法送達
      ，惟迄未提示。原告未能就主張有利於己之情事，善盡協
      力義務提示相關帳簿憑證資料供核，以實其說，空言主張
      ，自難採據。
（三）原告94及95年度分別漏報營業收入11,196,899元及3,356,
      702元，違反所得稅法第71條第1項規定，有其各年度營利
      事業所得稅結算申報書、被告96年度財營業字第70096101
      184號處分書可稽，且同一違章事實之營業稅行政救濟事
      件，亦經最高行政法院裁定確定在案，如前所述，違章事
      證足堪認定。且未於裁罰處分核定前，以書面承認違章事
      實，且願意繳清稅款及罰鍰。被告依所得稅法第110條第1
      項規定，分別按94及95年度所漏稅額503,860元及151,051
      元處1倍罰鍰503,860元及151,051元，並無違誤等語，並
      聲明求為判決駁回原告之訴。
四、上開事實概要欄所載之事實，業經兩造分別陳述在卷，並有
    被告94年度、95年度營利事業所得稅結算申報核定通知書、
    復查決定應補稅額更正註銷單、應補罰鍰更正註銷單、97年
    度財營所字第70097100305號、98年度財營所字第700981015
    44號裁處書等影本附原處分卷可稽，應堪認定。而原告提起
    本件訴訟無非以：本件檢舉人提供之資料無從看出與原告有
    關。又原告代表人甲○○之銀行帳戶雖有供原告使用，但該
    帳戶每月均有現金支出及資金轉匯，被告未證明該現金支出
    及資金轉匯全係供原告營業開銷之用，可證甲○○帳戶仍有
    供其私人使用之情形，被告不應將甲○○帳戶內之現金收入
    推定均為原告之營業收入。再者，被告並未統計自甲○○帳
    戶支出或匯出之金額，然該帳戶存入現金後，均有頻繁支出
    或匯出情形，可證其有重覆回流循環使用，原告並無短漏報
    銷售額，被告不能以原告違反協力義務，遽認原告有漏報營
    業收入等語，資為爭議。
五、經查：
（一）按「納稅義務人應於每年5月1日起至5月31日止，填具結
      算申報書，向該管稽徵機關，申報其上一年度內構成綜合
      所得總額或營利事業收入總額之項目及數額，以及有關減
      免、扣除之事實，並應依其全年應納稅額減除暫繳稅額、
      尚未抵繳之扣繳稅額及可扣抵稅額，計算其應納之結算稅
      額，於申報前自行繳納。但依法不併計課稅之所得之扣繳
      稅款，及營利事業獲配股利總額或盈餘總額所含之可扣抵
      稅額，不得減除。」「稽徵機關進行調查或復查時，納稅
      義務人應提示有關各種證明所得額之帳簿、文據；其未提
      示者，稽徵機關得依查得之資料或同業利潤標準，核定其
      所得額。」「納稅義務人已依本法規定辦理結算、決算或
      清算申報，而對依本法規定應申報課稅之所得額有漏報或
      短報情事者，處以所漏稅額2倍以下之罰鍰。」所得稅法
      第71條第1項、第83條第1項、第110條第1項分別定有明文
      。
（二）經查，原告91年6月3日至95年6月5日間，申報銷售勞務金
      額合計23,364,159元，短漏開統一發票並漏報銷售額58,8
      61,780元（其中94年及95年度分別短漏報11,196,899元及
      3,356,702元，詳見95年度原處分卷第19頁原告91年6月至
      95年6月短漏開發票明細表），經被告審理結果除追繳稅
      款2,943,090元外，並按所漏稅額裁處3倍罰鍰計8,829,20
      0元（計至百元止）。原告不服，申請復查結果，追減91
      年銷售額507元及變更原處分罰鍰為8,829,100元（見同上
      卷第33頁復查決定書）。原告仍不服，執與本案相同理由
      ，循序提起行政訴訟，案經本院97年度訴字第439號判決
      以：「‧‧‧本件經檢舉人提示原告於系爭期間所記載營
      業收入之日報表，並指稱所載金額為規避查核有退一位數
      記載之情形。被告乃依據其日報表所載銀行存款（代號「
      M」）與原告匯入甲○○華南銀行西台南分行00000000000
      0號等帳戶之存款金額相較，發覺其日報表均退1位記載，
      所載金額確有相差1位數之情形，例如：日報表94年6月30
      日及8月31日分別記載現金收入（代號M）5,202.5元及5,3
      24元，開立發票（代號花）金額1,266元及1,994元，與系
      爭帳戶94年7月1日及9月2日分別存入現金52,025元及53,2
      40元，94年6月30日及8月31日開立發票金額12,660元及19
      ,940元相較，均相差1位數等情，有甲○○華南銀行西台
      南分行000000000000號帳戶及被告所製作之原告系爭期間
      申報書查詢明細附原處分卷可稽，足認定原告於日報表記
      載之現金收入金額確有退一位記載之情事，存入至甲○○
      華南銀行西台南分行上開帳戶之金額始為原告之實際上之
      營業收入。又依上開證物及被告所製作之系爭期間原告各
      月末日開立發票對照表所示：原告日報表自94年1月至95
      年4月間各月末日除記載當日營運情況外，亦載明當月累
      計總收入（代號磊腫）金額，據上開日報表記載，系爭期
      間原告銷售勞務金額（含住宿及休息）累計29,362,121元
      （含稅），而系爭帳戶同期間存入金額合計25,466,644元
      （含稅），被告擇低以系爭帳戶存入金額排除其中非營業
      之存款利息部分，並減除同期間原告已開立發票申報之銷
      售額，核定原告於系爭期間短漏開發票並漏報銷售額合計
      58,861,273元，逃漏營業稅2,943,064元，據以補稅及裁
      處罰鍰，已屬對原告有利，而無違誤。‧‧‧再者，原告
      於系爭期間匯入甲○○華南銀行西台南分行上開帳戶之存
      款金額，及原告實際開立發票金額，均為被告於檢舉人檢
      舉之後，向相關單位函查始取得，此為檢舉人所未掌握之
      資料，由此益證檢舉人所提出之文件與事實相符，尚無捏
      造並設詞陷害原告之情事，亦堪認定。‧‧‧。」為由，
      判決駁回原告之訴，原告不服，提起上訴，復經最高行政
      法院98年度裁字第1890號裁定駁回其上訴確定在案，有各
      該判決書及裁定書附卷（同上卷第35-53頁）可稽。則原
      告94年及95年分別漏報銷售額11,196,899元及3,356,702
      元之事實，洵堪認定。
（三）次查，原告94及95年度營利事業所得稅結算申報，分別列
      報營業收入淨額7,245,343元及16,148,894元，而未將前
      述經行政訴訟之銷售額列入營業收入申報，因而分別漏報
      營業收入11,196,899元及3,356,702元等情，此有原告94
      年及95年營利事業所得稅結算申報核定通知書列載原告之
      申報額及被告之核定額可資對照（見94年度原處分卷第38
      頁、95年度原處分卷第25頁）。嗣經被告分別以98年8月2
      5日南區國稅法一字第0980048672號及98年8月31日南區國
      稅法一字第0980048674號函請原告提示與復查理由相關之
      帳簿、文據供核，經合法送達，惟迄未提示，有各該函文
      及送達證書附卷可憑（見94年度原處分卷第68、69頁、95
      年度原處分卷第54、55頁）。被告乃核定94年及95年度營
      業收入淨額18,442,242元及19,496,072元（16,148,894元
      ＋3,356,702元－原告開立之發票金額與營利事業所得稅
      結算申報自行調整數不符金額減列9,524元），並依同業
      淨利率18%﹝旅館(社)業，行業代號5012-11﹞核定營業淨
      利3,319,603元及3,509,292元，揆諸前揭規定，並無不合
      。原告復執前詞爭執，並無可採。
（四）原告94年及95年度營利事業所得稅結算申報，按其情節應
      注意且能注意誠實申報，乃竟未予注意，經被告查獲漏報
      前述營業收入，已如前述，違章事證明確。被告分別按94
      及95年度所漏稅額503,860元及151,051元處1倍罰鍰503,8
      60元及151,051元，揆諸首揭規定，並無不合。原告所訴
      ，並無可採。
六、綜上所述，原告之主張並不可採。被告以原告94及95年度漏
    報營業收入11,196,899元及3,356,702元，核定各年度漏報
    營業淨利2,015,441元及604,206元，漏稅額503,860元及151
    ,051元，除補徵稅額外，並按所漏稅額處1倍罰鍰503,860元
    及151,051元，核無違誤，訴願決定遞予維持，亦無不合。
    原告徒執前詞，訴請撤銷，為無理由，應予駁回。又本件事
    證已臻明確，兩造其餘攻擊防禦方法，均核與本件判決結果
    不生影響，爰不一一論述，附此敘明。
七、據上論結，本件原告之訴為無理由，依行政訴訟法第98條第
    1項前段，判決如主文。
中    華    民    國    99    年    9     月    9     日
              高雄高等行政法院第二庭
                          審判長法官  江  幸  垠
                                法官  吳  永  宋
                                法官  簡  慧  娟
以上正本係照原本作成。
如不服本判決，應於判決送達後20日內向本院提出上訴書狀，其
未表明上訴理由者，應於提起上訴後20日內向本院提出上訴理由
書（須按對造人數附繕本）；如於本判決宣示或公告後送達前提
起上訴者，應於判決送達後20日內補提上訴理由書（須附繕本）
。未表明上訴理由者，逕以裁定駁回。
中    華    民    國    99    年    9     月    9     日

                              書記官  涂  瓔  純

司法院資訊處製作；財團法人民間司法改革基金會備份。
